臺灣高雄地方法院刑事判決　　　　　　　　　　　　九十一年度交訴字第一八四號
　　公　訴　人　臺灣高雄地方法院檢察署檢察官
　　被　　　告　丙○○
右列被告因公共危險等案件，分別經檢察官提起公訴（九十一年度偵字第六二七四號
），本院判決如左：
    主  文
丙○○服用酒類，不能安全駕駛動力交通工具而駕駛，處有期徒刑參月；又因過失傷
害人致重傷，處有期徒刑拾月；又駕駛動力交通工具肇事，致人受傷而逃逸，處有期
徒刑壹年陸月，應執行有期徒刑貳年伍月。
    事  實
一、丙○○考領有適當之駕駛執照，明知服用酒類及其他相類之物足以造成不能安全
    駕駛動力交通工具之危險，竟於九十一年一月二十二日晚上十九時二十五分許，
    於飲用酒類後，已達於體溫與血糖均降低、肌肉控制力差，而不能安全駕駛動力
    交通工具之狀態下，猶駕駛車牌號碼ＶＱ─０８７５號自小客車，沿高雄市○○
    區○○路由西向東行駛，途經海功路五十五號前之人行穿越道，本應注意車前狀
    況，隨時採取必要之安全措施，並應禮讓行人優先通行，且當時情形天候晴朗、
    路面乾燥無缺陷亦無障礙物、視距良好，而依其智識能力並無不能注意之情事，
    適有馬玲玲徒步行走於人行穿越道上，竟疏未注意車前狀況並禮讓行人通行，而
    撞及馬玲玲，致其受有頭部外傷嚴重腦挫傷、右側挫傷性顱內出血、左側頭骨骨
    折及硬膜上出血、右側顏面骨骨折、左下肢骨折、肋骨骨折，並因中樞神經系統
    機能受損致右側肢體癱瘓無法行走之重傷害。丙○○於明知肇事致馬玲玲受重傷
    之情況下，竟未停車以採取任何必要救護之安全措施，亦未報警處理或主動告知
    個人身分資料即逕行駕車逃逸。嗣於距離肇事地點二百五十公尺處，丙○○因不
    勝酒力，再撞及甲○○所有停放於同路段二一三號對面路邊之車號ＶＵ─５０８
    ８號自小客車，因受有頭部外傷、頸部挫傷等傷害，並昏睡於車上駕駛座，經民
    眾報警而查獲上情，經送往國軍左營醫院施以抽血檢驗，測得其血液酒精濃度為
    二○九ＭＧ／ＤＬ（相當於呼氣酒精濃度每公升一‧○四五毫克），已達不能安
    全駕駛動力交通工具而致生公共危險。
二、案經被害人之配偶董基告訴及高雄市政府警察局左營分局報告臺灣高雄地方法院
    檢察署檢察官偵查起訴。
    理  由
一、訊據被告對於右揭時、地酒醉駕車之事實，固坦承不諱，惟矢口否認肇事逃逸之
    事實。辯稱：伊當時喝得很醉，不知有撞到人云云。經查：右揭事實，業據證人
    即到場處理之員警乙○○於本院審理中證稱：「我們接獲通報趕到現場，當時是
    通報肇事逃逸，說有位行人在馬路上被撞後，對方跑掉了，我們到達第一現場左
    營中學附近，看到路的中心線附近散落汽車照後鏡及一攤血跡，我們在現場測量
    時又接到通報，說被告的車子在同路段西方兩百公尺處又撞到停駛的車輛，之後
    我們就將駕駛送醫，醫院為他抽血，血液酒精濃度達二百零九MG/DL。」（見本
    院九十一年九月三日筆錄）。核與另一位證人即到場之員警潘英傑所證述：「當
    天在派出所備差，線上巡邏員警通知備勤的員警到現場協助，是晚間八點左右。
    我到現場時，在左營高中門口的海功路第一現場附近，有二位員警在處理路人被
    撞倒的事情，當時在場的同仁有跟我說有目擊者看到肇事車輛的車號，後來在離
    第一現場約八百公尺左右（嗣經證人到現場實地測量結果為二百五十公尺─見本
    院九十一年九月二十五日辦理刑案電話查詢登記表）的地方，又有另外一件車禍
    ，是一輛自小客車撞到路邊停放的車輛，經員警前往查證的結果，是民眾提供車
    號的那輛自小客車，我也有到第二現場去。當時我看到駕駛人昏睡在駕駛座裡面
    ，我們叫了約二分鐘左右才把他叫醒，因為他有輕微的受傷，叫醒之後就叫救護
    車把他送醫。」等情亦相一致（見本院九十一年九月二十四日筆錄），並有舉發
    違反道路交通管理事件通知單、道路交通事故調查報告表、國軍左營醫院生化檢
    驗申請及報告單，以及現場相片附卷可證。
二、按刑法第一百八十五條之三規定所謂「不能安全駕駛」，係抽象危險犯，並不以
    發生具體危險為必要，對於呼氣酒精濃度已達每公升零點五五毫克（○．五五Ｍ
    Ｇ＼Ｌ）以上，肇事率為一般正常人之十倍，認為已達不能安全駕車之標準，此
    業經法務部八十八年五月十八日以法八八檢字第○○一六六九號函告週知，應為
    絕對不能安全駕駛動力交通工具。且依醫學文獻所知，酒精對人體造成之影響，
    於呼氣時酒精濃度達每公升零點二五毫克（約合體內血液中酒精濃度五○ＭＧ＼
    ＤＬ或零點零五％）即會輕度中毒，造成輕度協調功能降低；呼氣酒精濃度達每
    公升零點五毫克時（約合體內血液中酒精濃度一○○ＭＧ＼ＤＬ或零點一％）屬
    輕到中度中毒症狀，出現反應較慢、感覺減低、影響駕駛之狀況；而使用酒精後
    對於身體之影響，與駕駛能力有關者包括︰（一）對移動景物之追蹤能力（二）
    眼睛經強光照射後之恢復視力之能力及（三）監視四周之注意能力，然許多飲酒
    者於飲酒後，因無可自覺之生理反應，以致腦部缺損而仍不自知故照常開車，此
    即眾多酒後駕車肇事之主因之一。經查，本件被告為警查獲時，經測得其血液含
    酒精濃度為二○九ＭＧ／ＤＬ（約相當於呼氣酒精濃度每公升一‧○五毫克），
    已超過上開標準值甚遠，此亦有上開生化檢驗申請及報告單一紙在卷可憑。並觀
    之本件被告飲酒後駕車，未注意車前狀況而接連撞及被害人馬玲玲及甲○○停放
    於路邊之車輛肇事，益徵被告服用酒類顯已達不能安全駕駛動力交通工具而致生
    公共危險之事實可堪認定。
三、又被告固否認有何肇事逃逸之犯行，並辯稱：伊喝得很醉，不知道撞到人云云。
    惟查，被告自承當天喝完酒後，係準備自楠梓開車回左營（見本院九十一年十一
    月十九日筆錄），顯見被告當時尚非陷於全然無意識之狀態。況且被告所駕駛之
    自小客車左前方之後視鏡，因撞擊後而嚴重斷裂，且該車之前方擋風玻璃亦嚴重
    破損，此有車損照片在卷可參，足見肇事當時撞擊力量相當強大；且後視鏡既已
    明顯斷裂，而前方擋風玻璃並呈大面積放射線狀之破裂，任何人均一望即知；被
    告竟未曾下車察看究竟所碰撞者為人或物，隨即快速駕車離去；且於肇事後猶能
    自行將車輛開離現場達二百五十公尺遠，始因不勝酒力撞及停放於路邊之車輛始
    停止，足見其意識尚非完全達於不能辨識之程度。其辯稱不知撞到人云云，顯係
    脫免狡飾之詞，不足採信。
四、次按駕駛人駕駛汽車，應注意車前狀況，並隨時採取必要之安全措施；又汽車行
    近行人穿越道前，應減速慢行，遇有行人穿越時，無論有無交通警察指揮或號誌
    指示，均應暫停讓行人先行通過，道路交通安全規則第九十四條第三項、第一百
    零三條分別定有明文，此為被告丙○○所應注意，且依當時情形，又無不能注意
    之情事，竟疏於注意車前狀況以採取適當之安全措施，並禮讓行人先行，致撞擊
    被害人馬玲玲而致其受傷，其有過失，已甚明確。再本件車禍被害人馬玲玲確因
    本件車禍，致受有頭部外傷嚴重腦挫傷、右側挫傷性顱內出血、左側頭骨骨折及
    硬膜上出血、右側顏面骨骨折、左下肢骨折、肋骨骨折，並因中樞神經系統機能
    受損致右側肢體癱瘓無法行走之傷害，並有國軍左營醫院診斷證明書二紙附卷可
    佐。且經本院於審理中就被害人所受傷害是否有治癒之機會等事項函詢國軍左營
    醫院結果，該醫院函覆稱：被害人馬玲玲受傷導致右側肢體癱瘓無法行走，為左
    側中樞神經受損所致，且學理上中樞神經受損半年以上已屬穩定期，一般要再進
    步之機會已極微，因此病患目前情形治癒之可能性極微，此亦有該醫院九十一年
    十月八日（九一）濟言服字第二五一○號函一份存卷可參。顯見被害人所受傷害
    已屬刑法第十條第四項第六款所稱之身體或健康難治之重傷害等情，亦可認定。
    綜上所述，被告過失駕車肇事行為，與被害人之重傷害結果間，並具有相當因果
    關係。本件事證明確，被告酒後駕車過失傷害致重傷之犯行已堪認定。
五、核被告丙○○酒後駕車部分，係犯刑法第一百八十五條之三之服用酒類不能安全
    駕駛罪；其駕車肇事致被害人馬玲玲受傷，係犯同法第二百八十四條第一項後段
    過失致重傷罪；其肇事後逃逸部分，則係犯同法第一百八十五條之四之肇事逃逸
    罪。公訴人認被告駕車肇事致被害人受傷部分，係犯同法第二百八十四條第一項
    前段之過失傷害罪，惟被害人所受傷害已合於刑法第十條第四項第六款重傷害之
    要件，已如前述，公訴人此部分容有誤會，惟其起訴事實相同，爰依法變更起訴
    法條。又被告所犯服用酒類不能安全駕駛罪、過失致重傷罪、肇事逃逸三罪間，
    犯意各別，罪名不同，行為互殊，應予分論併罰。被告駕車致人受重傷係酒醉駕
    車所致，且係於行人穿越道肇致事故，應依道路交通管理處罰條例第八十六條第
    一項之規定，加重其刑，並遞加重之。爰審酌被告罔顧交通安全，於服用酒類後
    ，已達不能安全駕駛之狀態下，猶駕車上路對於自身及其他使用道路之公眾均具
    有高度之危險性，並肇致事故，且其酒精濃度測試值高達每公升一點○四五毫克
    ，肇事後亦未留在現場協助救護，反逃離現場，致被害人馬玲玲因而受有重傷，
    另案發迄今仍未與被害人達成和解等情，分別量處如主文所示之刑，並定其應執
    行之刑，以資儆懲。
據上論斷，應依刑事訴訟法第二百九十九條第一項前段、第三百條，道路交通管理處
罰條例第八十六條第一項，刑法第一百八十五條之三、第一百八十五條之四、第二百
八十四條第一項後段、第五十一條第五款，罰金罰鍰提高標準條例第一條前段，判決
如主文。
中      華      民      國      九十一    年      十一  月    二十九    日
                                    臺灣高雄地方法院刑事第七庭
                                        審判長法  官  陳志銘
                                              法  官  陳信旗
                                              法  官  高英賓
右正本證明與原本無異。
如不服本判決，應於判決送達後十日內，向本院提出上訴狀。
                                              書記官  林雯琪
中      華      民      國      九十一    年      十一  月    二十九    日
附錄論罪科刑法條
刑法第一百八十五條之三︰
服用毒品、麻醉藥品、酒類或其他相類之物，不能安全駕駛動力交通工具而駕駛者，
處一年以下有期徒刑、拘役或三萬元以下罰金。
中華民國刑法第一百八十五條之四
駕駛動力交通工具肇事，致人死傷而逃逸者，處六月以上五年以下有期徒
刑。
中華民國刑法第二百八十四條
因過失傷害人者，處六月以下有期徒刑、拘役或五百元以下罰金，致重傷
者，處一年以下有期徒刑、拘役或五百元以下罰金。
從事業務之人，因業務上之過失傷害人者，處一年以下有期徒刑、拘役或
一千元以下罰金，致重傷者，處三年以下有期徒刑、拘役或二千元以下罰
金。
